臺灣桃園地方法院刑事判決　　　　　　　95年度訴字第1576號
公　訴　人　臺灣桃園地方法院檢察署檢察官
被　　　告　甲○○
選任辯護人　劉秀琳律師
上列被告因毒品危害防制條例案件，經檢察官提起公訴（95年度
偵字第12417 號），本院判決如下：
    主  文
甲○○販賣第一級毒品，處有期徒刑柒年肆月。
扣案海洛因伍包（其中肆包之海洛因合計驗餘淨重壹點參貳公克
，純度百分之拾玖點伍零，純質淨重零點貳陸公克；另壹包之海
洛因驗餘淨重零點壹貳公克）沒收銷燬之，上開海洛因外包裝伍
個（肆個空包裝總重壹點貳壹公克、壹個重零點貳陸公克）、現
金新臺幣捌百元、摩托羅拉行動電話壹支（不含0000000
000號SIM 卡壹張）均沒收。
    事  實
一、甲○○前因竊盜案件，經本院於民國95年1 月26日以94年度
    易字第1059號判決判處有期徒刑7 月，緩刑2 年確定，現仍
    於緩刑期間；詎未知警惕，於95年5 月間意圖營利而基於販
    賣第一級毒品海洛因之犯意，向不詳姓名年籍綽號「阿慶」
    之成年男子販入價值新臺幣（下同）6 千元之第一級毒品海
    洛因後，於95年6 月6 日下午某時，因李晏權聽聞甲○○從
    事販賣第一級毒品，向叔叔許阿忠取得甲○○之聯絡電話，
    因而撥打甲○○所使用之0000000000號行動電話向甲○○購
    買海洛因，甲○○允諾後，李晏權及不詳姓名年籍綽號「阿
    平」之友人共同前往甲○○當時所居住之桃園縣八德市○○
    街26號12樓之2 附近時再度連絡甲○○，於同日下午5 時45
    分許（起訴書誤載為94年6 月7 日下午5 時45分許），甲○
    ○即將海洛因1 小包（海洛因驗餘淨重0.12公克，空包裝重
    0.26公克），在桃園縣八德市○○○街100 號前，以8 百元
    之價格販賣並交付予李晏權，甫交易完成當場為警查獲，並
    在甲○○手中扣得李晏權交付之價金8 百元、在李晏權腳邊
    扣得其丟棄之海洛因1 小包（海洛因驗餘淨重0.12公克），
    再經甲○○帶同警員前往其位在桃園縣八德市○○街26號12
    樓之2 住處搜索，扣得甲○○所有之摩托羅拉行動電話1 支
    （含門號0000000000號SIM 卡1 張）、供販賣所用之第一級
    毒品海洛因4 小包（海洛因合計驗餘淨重1.32公克，純度百
    分之19.50 ，純質淨重0.26公克，空包裝合計重1.21公克）
    、甲○○施用毒品所用之注射針筒2 支、分裝勺1 支等物。
二、案經桃園縣政府警察局桃園分局報請臺灣桃園地方法院檢察
    署檢察官偵查起訴。
    理  由
一、證人朱鎮坤於偵查中所為之證言（經具結），雖屬審判外之
    陳述，惟按當事人、代理人或辯護人於法院調查證據時，知
    有第159 條第1 項不得為證據之情形，而未於言詞辯論終結
    前聲明異議者，視為有前項之同意，刑事訴訟法第159 條之
    5 第2 項定有明文。是證人朱鎮坤偵查中所為之證詞未經公
    訴人及被告於本院言詞辯論終結前聲明異議，並經本院審酌
    上開證詞認為適當，自得採為證據；而證人李晏權於警詢、
    偵查中之證述，被告之辯護人認均係傳聞證據而爭執其證據
    能力，就證人李晏權於警詢中所述，自不採為本案證據，惟
    被告以外之人於偵查中向檢察官所為之陳述，除顯有不可信
    之情況者外，得為證據，刑事訴訟法第159 條之1 第2 項定
    有明文，辯護人並未表明證人李晏權於偵查中向檢察官所述
    有何顯不可信之情況，且證人李晏權於偵查中係經過具結始
    為陳述，亦無證據可認其證詞有何全部不得採信之處，自仍
    得作為本案證據，核先敘明。
二、訊據被告甲○○於警詢、偵查及本院審理中雖均坦承有於95
    年5 月間向姓名年籍不詳綽號「阿慶」之成年男子購入扣案
    之第一級毒品海洛因，並於95年6 月6 日下午5 時45分許，
    將其中1 包海洛因，在桃園縣八德市○○○街100 號前交付
    給李晏權，李晏權並同時交付新臺幣8 百元予被告，當場為
    警查獲等情不諱，惟矢口否認有何販賣第一級毒品之犯行，
    並辯稱：李晏權係經由朋友介紹而與伊一起買毒品之朋友，
    6 月6 日當天係李晏權打電話說人在難過，問伊有沒有毒品
    ，要跟伊借用海洛因，伊就在住處樓下附近的桃園縣八德市
    ○○○路100 號前交付1 小包海洛因給李晏權，又李晏權於
    95年5 月間在李晏權叔叔許阿忠位於桃園市○○路578 號住
    處內曾向伊借8 百元，剛好李晏權把錢還給伊，所以當天李
    晏權所交付之金錢並非販賣毒品所得云云。
    經查：
  (一)被告於95年6 月6 日下午5 時45分許，在桃園縣八德市○○
    ○街100 號前，將海洛因1 包交付給李晏權，李晏權同時交
    付予被告8 百元，而當場為警查獲，並在被告手中扣得李晏
    權甫交付之8 百元、在李晏權腳邊扣得疑似海洛因粉末1 小
    包（疑似海洛因粉末經秤重後淨重0.12公克），再經被告帶
    同警員前往其位在桃園縣八德市○○街26號12樓之2 住處搜
    索，扣得被告所有之摩托羅拉行動電話1 支（含門號000000
    0000號SIM 卡1 張）、疑似海洛因粉末4 小包（疑似海洛因
    粉末合計驗餘淨重1.32公克）、被告施用毒品所用之注射針
    筒2 支、分裝勺1 支等物，除經被告迭於警詢、偵查及本院
    審理中均坦承不諱外，並與證人即查獲被告之桃園縣政府警
    察局桃園分局中路派出所警員朱鎮坤於本院審理中證稱：當
    時係有民眾打電話檢舉說在桃園縣八德市○○○街100 號附
    近有人要交易毒品，警員共4 人前往埋伏，後來就發現李晏
    權從公園往福國北街走去，後來看到一名女子即被告，被告
    與李晏權擦身交會後，李晏權馬上往公園方向跑，警員立刻
    過去表明身分，李晏權即將毒品丟棄在地，被告往超商方向
    跑被另兩名警員攔住並表明身分，被告當時手中還拿著8 百
    元現金，之後警員經被告同意後，前往其住處搜索而發現扣
    案海洛因、分裝勺、注射針筒等物品等查獲被告情形大致相
    合（本院卷第72至82頁），復有桃園縣政府警察局桃園分局
    搜索扣押筆錄、扣押物品目錄表各1 份（偵卷第31至34頁）
    、現場照片17張（偵卷第36至44頁）在卷可稽，而當場扣得
    疑似海洛因粉末1 包（驗餘淨重0.12公克，空包裝重0.26公
    克）及被告住處扣得疑似海洛因粉末4 包（合計驗餘淨重1.
    32公克，空包裝合計重1.21公克），經送法務部調查局鑑定
    後，均為第一級毒品海洛因無誤，而被告住處所查扣之海洛
    因4 包中海洛因之純度為百分之19.50 ，純質淨重為0.26公
    克，有法務部調查局調科壹字第080011398 號、第00000000
    0 號鑑定通知書各1 份在卷佐參（本院卷第26、139 頁），
    足認扣案之5 包粉末均為第一級毒品海洛因無訛。
  (二)再者，被告坦承有交付海洛因1 包予李晏權，並收受李晏權
    所交付之8 百元等情，雖否認該8 百元係販賣第一級毒品所
    得，而辯稱係李晏權所歸還之借款云云，惟被告販賣第一級
    毒品海洛因之事實，業據證人李晏權於偵查、本院審理中均
    結稱：伊之前是透過叔叔許阿忠的關係得知被告有在販賣海
    洛因，而取得被告的電話，之前不認識被告，案發當天伊打
    電話給被告，說伊是許阿忠的姪子要拿海洛因，後來朋友「
    阿平」載伊過去該處，伊把8 百元交給被告，被告就將1 包
    海洛因給伊，8 百元是要跟被告買毒品的錢，並非向被告借
    錢歸還的款項，伊之前沒有跟被告有金錢糾紛或結怨等語明
    確（偵卷第54至56頁、本院卷第122 至134 頁），且證人許
    阿忠於本院審理中亦證稱：被告與李晏權並不相識，也沒有
    見過面，被告也沒有去過伊桃園市○○路578 號住處等語（
    本院卷第181 、183 頁），顯見被告所述李晏權曾經於95年
    5 月間在許阿忠住處內向其借款8 百元，並於95年6 月6 日
    案發當時還款等情並非事實。至於被告辯護人所稱證人李晏
    權所言反覆不足採信一節，證人李晏權雖於本院審理中就究
    竟係李晏權所要買海洛因或係友人「阿平」欲向被告購買海
    洛因，而8 百元之價款究竟係「阿平」所出、李晏權所出或
    係「阿平」與李晏權所平均負擔等情節略有出入（本院卷第
    123 至134 頁），惟證人李晏權於偵查及本院審理中就李晏
    權出面向被告購買8 百元之1 小包海洛因等事實均前後一致
    ，且被告亦不否認確實有交付海洛因予李晏權及同時向李晏
    權取得8 百元等情，自難以證人李晏權於本院審理中所述當
    天購買海洛因之細節略有出入即遽認證人李晏權所述均非不
    可採信；證人許阿忠雖於本院審理中否認有將被告之電話告
    知李晏權等情（本院卷第181 頁），惟證人許阿忠經本院訊
    之「海洛因之來源？」，證人許阿忠答稱「跟朋友一起出錢
    買的。」、訊之「向何人購買？」，證人許阿忠即答非所問
    而回答「我跟甲○○一起出錢去買的。」，再訊之「我剛才
    是問你跟誰買的，為何講到甲○○？」，證人許阿忠答「我
    不清楚跟誰買的。」（本院卷第179 、180 頁），證人許阿
    忠急欲迴護被告之情顯然可見，且證人李晏權於本院審理時
    明確證稱其係經由叔叔許阿忠而知被告有在賣海洛因，並向
    許阿忠取得被告之聯絡電話，參以證人許阿忠復證稱李晏權
    並不認識被告等節，如證人許阿忠未告知李晏權上情，李晏
    權如何得知被告之聯絡電話？又如何於向被告購買海洛因時
    特別表明其係許阿忠之姪子？凡此顯見證人許阿忠所稱並未
    告知李晏權被告有在販賣海洛因及被告電話一節，係維護被
    告之詞，難為被告有利之認定；至於被告辯護人辯稱：依據
    偵卷內通聯記錄顯示被告及證人李晏權並無通話紀錄，且證
    人李晏權本身所涉嫌之毒品案件可於供出毒品來源後獲得減
    刑，故證人李晏權所述不可採信等情，惟檢察官於偵查中係
    調取被告所使用之0000000000號、證人李晏權所使用之0000
    000000號行動電話於「95年6 月7 日」之通聯記錄，有遠傳
    電信股份有限公司函可參（偵卷第72、73頁），惟案發當天
    係95年6 月6 日，縱使95年6 月7 日被告與證人李晏權並無
    通話紀錄，亦難以此作為被告有利之證據，且被告亦不否認
    於95年6 月6 日當日有與證人李晏權以電話聯絡等情，另證
    人李晏權雖因本案而為警查獲有施用第一級毒品海洛因犯行
    ，惟被告本案施用海洛因犯行係併至其前案經本院裁定強制
    戒治後一併處理，該案目前為停止執行暫結，有證人李晏權
    臺灣高等法院被告前案紀錄表1 份在卷足參（本院卷第90至
    92頁），證人李晏權施用毒品案件尚未進入審理程序，自無
    供出毒品來源獲得減刑之必要，亦難以此認證人李晏權所述
    不可採信，綜上，證人李晏權所述其向被告購買第一級毒品
    海洛因一節堪可採信。
  (三)末查，被告辯稱：伊所交付給李晏權的毒品市價不只8 百元
    ，伊不可能只以8 百元賣給李晏權云云，惟查，本院函詢法
    務部調查局關於海洛因於案發當時之買賣平均價格，法務部
    調查局函覆略以：海洛因於95年上半年之小盤價格平均最高
    價為1 公斤1093萬元、平均最低價為1 公斤726 萬元，惟買
    賣價格會因買賣雙方之關係、數量、純度及供需等因素而變
    動，價格僅供參考等情，有法務部調查局調緝參字第095004
    46930 號函可參（本院卷第65、66頁），換算後，該小盤價
    格平均最高價為0.1 公克1093元、平均最低價為0.1 公克72
    6 元，被告交付給李晏權之海洛因驗餘淨重0.12公克，被告
    向證人李晏權收取8 百元價金並非不合理，且販賣海洛因係
    政府嚴予查緝之違法行為，海洛因可任意分裝或增減其分量
    ，而每次買賣之價量，亦隨時隨雙方關係之深淺、當時之資
    力、需求程度及對行情之認知等因素，機動的調整，因之販
    賣之利得，除經坦承犯行，或帳冊價量均記載明確外，委難
    察得實情，尚難執此認非法販賣之事證有所不足，否則知過
    坦承者難辭重典，飾詞否認者反得逞僥倖，而有失情理之平
    ，故被告所辯證人李晏權所交付之8 百元並非販賣海洛因所
    得云云，並非可採。
    綜上所述，被告販賣第一級毒品海洛因事證明確，應依法論
    科。
三、按海洛因為毒品危害防制條例第2 條第2 項第1 款所規定之
    第一級毒品，核被告甲○○所為，係犯毒品危害防制條例第
    4 條第1 項之販賣第1 級毒品罪。又販賣第一級毒品當然含
    有持有行為，其持有第一級毒品之低度行為，應為販賣第一
    級毒品之高度行為所吸收，不另論以持有第一級毒品罪。按
    行為後刑法條文經修正，惟無有利、不利情形（刑法第十五
    條、第三十條之文字修正，第五十五條但書、第五十九條實
    務見解之明文化），應適用裁判時法，最高法院95年第21次
    刑事庭會議決議在案；被告販賣毒品之價格及數量甚微，顯
    見係急需用錢之情形下，賺取差價微薄利益而誤觸重典，情
    輕法重，客觀上顯足以引起一般之同情，情堪憫恕，本院認
    即使課該被告以毒品危害防制條例第4 條第1 項之罪之法定
    最低本刑仍屬過重，爰依修正後刑法第59條之規定酌減其刑
    。被告行為後，刑法第65條第2 項原規定「無期徒刑減輕者
    ，為7 年以上有期徒刑」，刑法於94年2 月2 日修正公布，
    95年7 月1 日施行，其中第65條第2 項修正為「無期徒刑減
    輕者，為20年以下15年以上有期徒刑。」，就「無期徒刑減
    輕其刑部分」予以比較新舊法，修正後刑法第65條第2 項對
    被告並未較有利，依刑法第2 條第1 項前段之規定，應適用
    被告行為時之刑法第65條第2 項以減輕其刑。爰審酌被告雖
    於犯罪後否認犯行，態度不佳，惟念及被告犯罪之動機、目
    的、販毒數量、所得及貪圖微薄差價而誤觸重典，情輕法重
    ，客觀上顯足以引起一般之同情，情堪憫恕等一切情狀，量
    處如主文所示之刑示懲。扣案海洛因（其中4 包海洛因驗餘
    合計淨重1.32公克，純度百分之19.50 ，純質淨重0.26公克
    ；另1 包海洛因淨重0.12公克）為毒品危害防制條例第2 條
    第2 項第1 款所規定之第一級毒品，應依毒品危害防制條例
    第18條第1 項前段沒收銷燬之；上開海洛因外包裝5 個（4
    個空包裝總重1. 21 公克，另1 個空包裝重0.26公克）具有
    防止毒品裸露、逸出、防潮之功用，以及便於攜帶、運輸之
    用，應為為被告所有供犯罪所用之物，且既與海洛因分開秤
    重，應另依毒品危害防制條例第19條第1 項之規定，宣告沒
    收之，而扣案之現金8 百元為被告販賣毒品之所得，扣案被
    告所有插有門號0000000000號SIM 卡之摩托羅拉行動電話1
    支，為被告便於聯絡販賣毒品事宜所用之物，均依毒品危害
    防制條例第19條第1 項之規定，宣告沒收。至於扣案之0000
    000000號SIM 卡1 張，係屬遠傳電信股份有限公司所有供客
    戶使用，非屬被告所有之物，而不予沒收（最高法院96年度
    臺上字第1 號判決採同一見解），至於扣案注射針筒2 支、
    勺子1 支應為被告施用毒品所用之物，難認確實與被告販賣
    第一級毒品相關，爰不依法沒收。
據上論斷，應依刑事訴訟法第299 條第1 項前段，毒品危害防制
條例第4 條第1 項、第18條第1 項前段、第19條第1 項，95年7
月1 日修正施行後刑法第2 條第1 項前段、第11條、第59條，判
決如主文。
本案經檢察官徐文豪到庭執行職務。
中　　華　　民　　國　　96　　年　　1 　　月　　31　　日
                  臺灣桃園地方法院刑事第四庭
                      審判長法  官    黃斯偉
                            法  官    張淑華
                            法  官    蘇昭蓉
以上正本證明與原本無異。
如不服本判決，應於送達後10日內，向本院提出上訴狀。
                            書記官   韓若玉
中　　華　　民　　國　　96　　年　　1 　　月　　31　　日
附錄法條：毒品危害防制條例第4條
毒品危害防制條例第4條
製造、運輸、販賣第一級毒品者，處死刑或無期徒刑；處無期徒
刑者，得併科新臺幣 1 千萬元以下罰金。
製造、運輸、販賣第二級毒品者，處無期徒刑或 7 年以上有期徒
刑，得併科新臺幣 7 百萬元以下罰金。
製造、運輸、販賣第三級毒品者，處 5 年以上有期徒刑，得併科
新臺幣 5 百萬元以下罰金。
製造、運輸、販賣第四級毒品者，處 3 年以上 10 年以下有期徒
刑，得併科新臺幣 3 百萬元以下罰金。
製造、運輸、販賣專供製造或施用毒品之器具者，處 1 年以上 7
年以下有期徒刑，得併科新臺幣 1 百萬元以下罰金。
前五項之未遂犯罰之。
